臺灣高等法院高雄分院刑事裁定　　　　100年度交抗字第256號
抗　告　人
即受處分人　顏立彰
上列抗告人因違反道路交通管理處罰條例聲明異議案件，不服臺
灣高雄地方法院中華民國100 年9 月19日裁定（100 年度交聲字
第1408號），提起抗告，本院裁定如下：
    主  文
抗告駁回。
    理  由
一、抗告意旨略以：
  (一)按犯罪事實應依證據認定之，無證據不得認定犯罪事實，刑
    事訴訟法第154 條第2 項定有明文。又認定不利於被告之事
    實，須依積極證據，苟積極證據不足為不利於被告事實之認
    定時，即應為有利於被告之認定，更不必有何有利之證據；
    且認定犯罪事實所憑之證據，雖不以直接證據為限，間接證
    據亦包括在內，然而無論直接證據或間接證據，其為訴訟上
    之證明，須於通常一般人均不致有所懷疑，而得確信其為真
    實之程度者，始得據為有罪之認定，倘其證明尚未達到此一
    程度，而有合理之懷疑存在時，致使無從形成有罪之確信，
    根據「罪證有疑，利於人被告」之證據法則，即不得遽為不
    利被告之認定，最高法院著有30年上字第816 號判例。
  (二)抗告人即受處分人顏立彰對臺南當地路線不熟稔，途上巧遇
    競駛車輛呼嘯而過；又警員錄影蒐證是否能具體證明抗告人
    為車隊成員，尚有疑義。請求撤銷原裁定云云。
二、原處分意旨略以：受處分人顏立彰於民國100 年4 月17日1
    時50分許，駕駛車牌號碼車號4995-UV 號自用小客車，行經
    臺南市新市區南134 線、南135 線等路段，因「二輛以上汽
    車共同在道路上競駛」之違規行為，依道路交通管理處罰條
    例第43條第3 項、第24條第1 項第3 款、第67條第2 項前段
    規定，裁處罰鍰新臺幣（下同）3 萬元，吊銷其駕駛執照36
    個月，並應參加道路交通安全講習等語。
三、按「二輛以上之汽車共同違反第1 項規定，或在道路上競駛
    、競技者，處汽車駕駛人3 萬元以上9 萬元以下罰鍰，並當
    場禁止其駕駛及吊銷其駕駛執照」、「汽車駕駛人，違反第
    3 項規定者，應接受道路交通安全講習」。「汽車駕駛人，
    有下列情形之一者，應接受道路交通安全講習：三、有第43
    條規定之情形」。「汽車駕駛人，曾依前開規定吊銷駕駛執
    照者，3 年內不得考領駕駛執照」，道路交通管理處罰條例
    第43條第3 項、第5 項前段、第24條第1 項第3 款、第67條
    第2 項前段分別定有明文。
四、經查：
  (一)抗告人即受處分人顏立彰（下稱抗告人）於100 年4 月17日
    1 時50分許，駕駛車牌號碼車號4995-UV 號自用小客車，行
    經臺南市新市區南134 線、南135 線等路段，因「二輛以上
    汽車共同在道路上競駛」之違規行為，經原處分機關依道路
    交通管理處罰條例第43條第3 項、第24條第1 項第3 款、第
    67條第2 項前段規定，裁處罰鍰3 萬元，吊銷其駕駛執照36
    個月，並應參加道路交通安全講習之事實，有臺南市政府警
    察局100 年4 月21日南市警交大字第ST0000000 號舉發違反
    道路交通管理事件通知單（上載依錄影事證逕行舉發）、交
    通部公路總局高雄區監理所100 年6 月2 日高監自裁字第裁
    80-ST0000000號違反道路交通管理事件裁決書及違規蒐證錄
    影光碟在卷可憑（見原審卷2 、9 頁）。
  (二)上開違規蒐證錄影光碟經原審勘驗結果為：「畫面開始車隊
    從南135 線往新市市區行駛，員警持攝影機在車內跟隨車隊
    在後，途中依據員警所看見之車牌號碼依序紀錄，車隊之車
    輛仍持續急速往新市市區行駛，並無暫停或轉向之情形，車
    隊並進入新市市區，至畫面5 分24秒時，畫面攝影到異議人
    （即抗告人）之車輛，與車隊同時急速在路面行駛，至畫面
    6 分2 秒時攝影到異議人車輛駛往對向車道，直至畫面結束
    前車隊始散離」，有該勘驗筆錄在卷可憑（見原審卷24頁背
    面）；復經證人即當時執行取締之員警黃義麟於原審證稱：
    「當時我是執行防制飆車勤務，接獲通知要前往轄區支援取
    締，途經樹谷園區○○○道，遇見異議人（即抗告人）的汽
    車車隊，該車隊約30、50輛。我們尾隨蒐證，途經南134 線
    、南135 線，最後進入臺南市○市區○○路，途中違規車輛
    未保持安全距離，任意變換車道，佔據對向來車道，經錄影
    蒐證逕行舉發。當天視線良好、路面平坦、無缺陷。車隊主
    要飆車路線是在南135 線，南135 線是銜接新市區○○路」
    等語明確（見原審卷24頁）；又抗告人就本件舉發違反道路
    交通管理事件通知單、裁決書所載之事實，無論於申請書、
    聲明異議狀或抗告狀中，就其行經上開路段並未爭執，僅爭
    執「無危險之駕駛行為，未與其他車隊集結、熟識」等節，
    有各該書狀在卷可按（見原審卷1 、7 頁，本院卷3 頁）。
    足認抗告人確有於上開時、地，駕駛車牌號碼車號4995-UV
    號小客車混雜在約30、50輛小客車所組成之團隊中，而該小
    客車團隊有急速行駛、未保持安全距離、任意變換車道、佔
    據對向車道之競駛行為無訛。
  (三)抗告人雖辯稱：「因對臺南當地路線不熟稔，途上巧遇競駛
    車輛呼嘯而過，因飆車車隊車輛太多，車速也很快，所以才
    沒辦法臨時轉彎，直到一個可以轉彎的路口才左轉」云云。
    然衡諸一般人對於飆車族群皆避之唯恐不及，若偶遇飆車族
    群，通常即立刻閃避遠離，或放慢車速讓飆車族群先行；然
    依上開違規蒐證錄影光碟勘驗結果，於5 分24秒攝得抗告人
    駕駛之小客車畫面為「與車隊同時急速在路面行駛」，並無
    因偶遇飆車族群，而欲閃避遠離或放慢車速讓飆車族群先行
    之情形；且以本件飆車族群有急速行駛、任意變換車道、佔
    據對向車道之情形，業如前述，則抗告人若欲避開飆車族群
    ，當亦以靠右側路邊緩慢前行或暫停之方式，待飆車族群通
    過，以脫離飆車族群車陣，應更為安全有效，豈有亦急速行
    駛而左轉之理。足認抗告人上開辯解與事實及常理不符，自
    難採信。
  (四)綜上所述，抗告人於上開時地、駕駛小客車，有「二輛以上
    汽車共同在道路上競駛」之違規事實，堪予認定。
五、綜上所述，原審認抗告人有上開違規事實，事證明確，原處
    分機關依道路交通管理處罰條例第43條第3 項、第24條第1
    項第3 款、第67條第2 項前段規定，裁處上開行政罰，於法
    無誤，因而駁回抗告人之異議，其認事用法核無違誤。抗告
    人仍執陳詞提起抗告，並無理由，應予駁回。
六、據上論結，應依道路交通事件處理辦法第25條，刑事訴訟法
    第412 條，裁定如主文。
中    華    民    國   100    年    10    月    19    日
                  刑事第一庭    審判長法  官  周賢銳
                                      法  官  洪碩垣
                                      法  官  曾逸誠
以上正本證明與原本無異。
不得再抗告。
中    華    民    國   100    年    10    月    19    日
                                      書記官  魏文常